【裁判字號】    92,訴,623
【裁判日期】    920528
【裁判案由】    公共危險
【裁判全文】
臺灣臺北地方法院刑事判決                          九十二年度訴字第六二三號
    公  訴  人  臺灣臺北地方法院檢察署檢察官
    被      告  乙○○
    指定辯護人  本院公設辯護人丙○○
右列被告因公共危險案件，經檢察官提起公訴（九十二年度偵字第五八九六號），本
院判決如左：
    主      文
乙○○放火燒燬現有人所在之建築物，未遂，處有期徒刑壹年拾月，緩刑肆年，緩刑
期內付保護管束。
扣案之塑膠桶壹個（內有約伍分之貳桶汽油）沒收。
    事      實
一、乙○○與董昱妘為男女朋友，民國九十二年一月十八日凌晨，兩人因細故發生爭
    吵，引起乙○○心生不滿，遂於該日下午一時許，駕駛車牌號碼二Ｎ—０一九六
    號之自小客車，而該車之後車廂則備有裝滿九五無鉛汽油以供預備加油之用之塑
    膠桶一個，行至臺北市○○區○○街三八七號包心粉圓店董昱妘之上班地點，於
    同日下午一時五十五分許抵達後，即進入該店察看並確定董昱妘在該店內後，明
    知董昱妘及該店其他員工均在店內，竟基於放火燒燬現有人所在之建築物之故意
    ，返回該自小客車，提出車內裝有九五無鉛汽油之塑膠桶，步入店內，將汽油隨
    處潑灑店內之走道、椅子，並延伸至店口之人行道上，隨即將汽油往自己身上潑
    灑，掏出衣服口袋中之打火機，欲自焚並放火燒燬現有人所在之包心粉圓店，致
    生危害於安全，惟隨即為在旁之董昱妘將其手中之打火機揮落而制止，始未生燒
    燬建築物之結果而未遂，旋經店家報警處理，而為警當場查獲，並扣得其所有供
    潑灑汽油用之塑膠桶一個（內有約五分之二桶汽油）。
二、案經被害人甲○○訴由臺灣臺北地方法院檢察署檢察官偵查起訴。
    理      由
一、右揭事實，業據被告乙○○迭於警訊、偵查、審理中坦承不諱（分別見偵查卷第
    第六頁、第二七頁至二八頁），並經告訴人甲○○指訴綦詳（見偵查卷第八頁、
    第二九頁），並經證人董昱婷、郭翠瓊（分別見偵查卷第七頁、第二九頁、第三
    八頁至第三九頁）證述屬實，復有現場照片四幀在卷可憑（見偵查卷第十至十一
    頁），復有塑膠桶（內有約五分之二桶汽油）一個扣案可證，參被告放火時間為
    上開粉圓店營業時間，屬現有人所在之建築物，其潑灑汽油並拿出打火機欲點燃
    放火，其行為顯已達著手放火燒燬該建築物，但其隨即為董昱妘制止，該建築物
    亦未達喪失效用之損壞程度，故未生燒燬之結果，足徵被告之自白與事實相符，
    本件事證明確，被告犯行，洵堪認定。
二、又按刑法上之未遂犯係指已著手於犯罪行為之實行而不遂者而言，觀之刑法第二
    十五條第一項自明，又預備犯則指著手實行犯罪行為前之準備行為而言。經查，
    位於臺北市○○區○○街三八七號之包心粉圓店，於被告行為當時係現有人所在
    之建築物，被告潑灑汽油並拿出打火機欲點燃放火，其行為顯已達著手放火燒燬
    該現有人所在之建築物之程度（參照卷附高法院八十一年度臺上字九八七號判決
    ），故指定辯護人雖辯稱：被告僅有預備犯行，其並無點燃打火機，應不構成未
    遂犯行云云，並不足採信。
三、查位於台北市○○區○○街三八七號包心粉圓店營業時間內係現有人所在之建築
    物，被告已著手放火燒燬該現有人所在之建築物之行為，然該建築物未達喪失效
    用之損壞程度，未生燒燬之結果。核被告所為，係犯刑法第一百七十三條第三項
    、第一項之放火燒燬現有人所在之建築物未遂罪。其已著手於犯罪行為之實行而
    不遂，依同法第二十六條前段規定減輕其刑。原審酌被告犯罪動機、目的係因與
    其女朋友董昱妘之間發生爭執，一時失慮致罹重典，然其事後坦承犯罪，同時考
    量其行為所生之危害並非重大，並與告訴人甲○○達成和解，且告訴人表示願意
    原諒被告，此有和解書一紙附卷可稽，衡情非無可憫恕，縱使宣告以法定最低本
    刑，仍嫌過重，情輕法重，爰依刑法第五十九條減輕其刑之規定，遞減其刑，故
    無期徒刑減為七年以上有期徒刑，有期徒刑則減輕其刑至二分之一。爰參酌被告
    其餘犯罪之動機、目的、手段、品行、智識程度、所生危害等一切情狀，量處如
    主文所示之刑，以資懲儆。又被告未曾受有期徒刑以上刑之宣告，有台灣高等法
    院被告全國前案紀錄表在卷可稽，其犯後迄今未有何犯行，且被告從八十九年三
    月一日起即在嘉興硬鉻有限公司從事外務員工作，有正當職業，此有員工服務證
    明書一紙在卷可憑，其一時失慮觸法，事後已有悔意，應無再犯之虞，本院認其
    宣告之刑以暫不執行為當，爰併宣告緩刑四年，以勵自新。另本院審酌本件犯罪
    本質上具有社會危險性，且依被告犯罪之動機及情節被告之控制力顯有不足，認
    被告有付保護管束予以監督輔導之必要，並依照刑法第九十三條第一項之規定，
    諭知緩刑期內付保護管束。另扣案之之塑膠桶一個（內有汽油約五分之二桶），
    為被告所有，且供犯罪所用，應依刑法第三十八條第一項第二款沒收之。又被告
    以其所有之打火機放火，惟因該打火機並非違禁物，且被告已供明將該打火機丟
    棄，爰不為沒收之諭知，併此敘明。
據上論斷，應依刑事訴訟法第二百九十九條第一項前段、刑法第一百七十三條第三項
、第一項、第二十六條前段、第五十九條、第七十四條第一款、第九十三條第一項、
第三十八條第一項第二款，判決如主文。
本案經檢察官蔡名堯到庭執行職務。
中      華      民      國      九十二    年      五      月    二十八  日
                                    臺灣臺北地方法院刑事第三庭
                                        法  官    陳  德  民
右正本證明與原本無異。
如不服本判決，應於判決送達後十日內向本院提出上訴狀(應抄附繕本)。
                                        書記官    葉  志  昭
中      華      民      國      九十二    年      五      月    二十八  日
附錄本案論罪科刑法條全文
刑法第一百七十三條第一項、第三項
放火燒燬現供人使用之住宅或現有人所在之建築物、礦坑、火車、電車或其他供水、
陸、空公眾運輸之舟、車、航空機者，處無期徒刑或七年以上有期徒刑。
失火燒燬前項之物者，處一年以下有期徒刑、拘役或五百元以下罰金。
第一項之未遂犯罰之。
預備犯第一項之罪者，處一年以下有期徒刑、拘役或三百元以下罰金。


司法院資訊處製作；財團法人民間司法改革基金會備份。
